【裁判字號】    90,交聲,219
【裁判日期】    901224
【裁判案由】    違反道路交通管理處罰條例聲明異議
【裁判全文】
臺灣臺北地方法院交通事件裁定                      九十年度交聲字第二一九號
    異議人即
    受處分人  甲○○
右列受處分人因違反道路交通管理處罰條例案件，對於臺北市交通事件裁決所中華民
國九十年二月五日所為之處分( 原處分案號：北市裁三字第車裁22-ABV023131號 )及
同年月廿一日所為之處分( 原處分案號：北市裁三字第駕裁22-ABV023132號 )聲明異
議，本院裁定如左：
        主      文
異議駁回。
        理      由
一、「道路交通安全規則」第二條第一項第一款及「道路交通管理處罰條例」第三條
    第八款均明文規定該等有關道路交通管理法規所指之「汽車」包含「機器腳踏車
    」。汽( 機 )車駕駛人駕駛汽( 機 )車，應遵守道路交通標誌、標線、號誌之指
    示，「道路交通安全規則」第九十條前段定有明文。如汽( 機 )車駕駛人，爭道
    行駛，有不按遵行之方向行駛之情形者，處新臺幣六百元以上一千八百元以下(
    即銀元二百元以上六百元以下 )罰鍰，並記違規點數一點，修正前「道路交通管
    理處罰條例」第四十五條第一款及第六十三條第一項第一款則有處罰規定( 按「
    道路交通管理處罰條例」第四十五條規定業於九十年一月十七日總統令修正公布
    ，僅刪除銀元罰鍰之處罰規定並自同年六月一日起施行，惟因交通違規裁罰案件
    之性質，係道路交通主管機關本於職權就個別交通違規行為所為裁罰之決定而對
    外直接發生法律效果之單方行政行為，按實體從舊程序從新原則，本件仍應適用
    行為時即修正前之「道路交通管理處罰條例」第四十五條，行政法院五十六年度
    判字第八十一號判例參照 )。汽( 機 )車駕駛人，駕駛汽( 機 )車有違反「道路
    交通管理處罰條例」之行為，經交通勤務警察或依法令執行交通稽查任務人員制
    止時，不聽制止或拒絕停車接受稽查而逃逸者，除按各該條所規定之罰鍰處罰外
    ，並依同條例第六十三條規定記點，「道路交通管理處罰條例」第六十條第一項
    亦有處罰規定。又「違反道路交通管理事件統一裁罰標準及處理細則」第三條前
    段規定，如有二以上違反道路交通管理之行為，應分別處罰。
二、本件受處分人即異議人甲○○於八十九年七月卅一日中午十二時五十分許，駕駛
    一輛車牌CIC-090 號重型機器腳踏車，明知臺北市○○○路二五九巷是西向單行
    之巷道，竟不按遵行方向而由西往東逆向駛入林森北路二五九巷行駛，適遇臺北
    市政府警察局中山分局中山一派出所員警呂昆原、吳怡德二人一組在該巷道執行
    機車巡邏勤務，吳怡德警員正攔停稽查另一輛逆向行駛之機車，在一旁警戒之呂
    昆原警員見受處分人亦駕車逆向駛入，以其有違反行為時「道路交通管理處罰條
    例」第四十五條第一項( 贅載「第一項」三字，因第四十五條未分項 )第一款(
    爭道行駛，不按遵行之方向行駛 )規定之行為而上前攔停稽查，受處分人竟佯作
    停車狀，趁呂昆原警員不備之際加速逃逸，呂昆原警員記下車牌號碼及車型，核
    對車籍資料無誤，查明該輛重型機器腳踏車所有人姓名及住址，因駕駛人不服指
    揮稽查逃逸，以機器腳踏車所有人為被通知人掣單( 北市警交大字第ABV023131
    號 )( 拒絕停車接受稽查逃逸)及( 北市警交大字第ABV023132號 )( 闖單行道 )
    分別逕行舉發。嗣因受處分人依限到案向原處分機關提出申訴，原處分機關請舉
    發單位調查結果，仍認受處分人有前揭違規行為，原處分機關乃於九十年二月五
    日以「北市裁三字第車裁22-ABV023131號」裁決書就其拒絕停車接受稽查逃逸部
    分，依「道路交通管理處罰條例」第六十條第一項及第六十三條第一項第一款規
    定，裁處記違規點數一點之處分；另於同年月廿一日以「北市裁三字第駕裁22-A
    BV023132號」裁決書就其不按遵行之方向行駛部分，依「道路交通管理處罰條例
    」第四十五條第一項( 贅載「第一項」三字，因第四十五條未分項 )第一款及第
    六十三條第一項第一款規定，從輕裁處新臺幣六百元罰鍰並記違規點數一點之處
    分。
三、訊據受處分人甲○○矢口否認其有闖單行道及拒絕停車接受稽查之違規行為，辯
    稱略以其於八十九年七月卅一日當天沒有騎乘機車云云。經查：右揭事實，業據
    證人( 舉發員警 )呂昆原於本院調查中到庭具結證述綦詳，並提出臺北市政府警
    察局中山分局中山一派出所八十九年七月卅一日勤務分配表及工作紀錄簿影本各
    一紙在卷佐證。按證人呂昆原為原處分機關認定受處分人有前開違規行為之原證
    人，其到庭在本院法官面前以言詞供述本件訴訟上之待證事實( 即受處分人有前
    開闖單行道及拒絕停車接受稽查而逃逸之二件違規事實 )，本院由其上開供述已
    得有受處分人確有上開二件違規行為之心證，且於本件卷存證據資料內並無任何
    積極證據足以證明證人呂昆原上開供述係屬虛偽，亦無有足以令人顯信其供述為
    不可採之品性證據或前科證據存在，本院自不得僅以證人呂昆原為本件開單告發
    受處分人之員警而全盤抹煞其在訴訟上所具有之原證人資格。況查交通警察掣單
    舉發違反道路交通管理處罰條例所列之違規事實，本質上為行政處分，係公務員
    基於職務上之權力，依法就特定之具體事件所為之具公法上效果之單方面行政行
    為，基於公務員為公法上行為具有公信力之原則，該行政行為當可被推定為真正
    ，其據以依法處分之事實認定亦為正確無誤，從而本件受處分人空言否認，所辯
    無非純係卸責之詞，不足採信。本件受處分人駕車違規逆向行駛及不聽制止拒絕
    停車接受稽查等二件違規行為均堪認定屬實。原處分機關依行為時「道路交通管
    理處罰條例」第四十五條第一項( 贅載「第一項」，因第四十五條未分項，應予
    刪除補正 )第一款、第六十條第一項及第六十三條第一項第一款等規定，從輕裁
    處新臺幣六百元罰鍰並記違規點數二點之處分，核無違誤。本件聲明異議為無理
    由，應予駁回。
據上論斷，應依道路交通案件處理辦法第十九條，裁定如主文。
中      華      民      國     九    十     年    十二    月    廿四    日
                          臺灣臺北地方法院交通法庭
                                          法  官    鍾  華
右正本證明與原本無異。
如不服本裁定，應於裁定送達後五日內向本院提出抗告狀。
                                          書記官    劉芸珊
中      華      民      國     九    十     年    十二    月   二十五   日


司法院資訊處製作；財團法人民間司法改革基金會備份。
